臺灣臺中地方法院民事裁定
110年度金字第51號
                                       110年度金字第52號
                                       110年度金字第53號
原      告  陳玉珠  

            葉秀靜  
            童秀珍  



上列原告因被告陳昆聯、杜禹翰、杜凱玲、韋金宏違反銀行法案
件，提起刑事附帶民事訴訟請求損害賠償，經本院刑事庭移送前
來（109年度附民字第960、959、962號），本院裁定如下： 
   主      文
原告應於本裁定送達伍日內，補繳如附表所示之裁判費，逾期未
繳，即駁回原告之訴。
   理      由
一、按因犯罪而受損害之人，於刑事訴訟程序得附帶提起民事訴
    訟，對於被告及依民法負賠償責任之人，請求回復其損害，
    刑事訴訟法第487條第1項定有明文。惟因犯罪而受損害之人
    ，於刑事訴訟程序固得附帶提起民事訴訟，對於被告請求回
    復其損害，但其請求回復之損害，以被訴犯罪事實所生之損
    害為限，否則縱令得依其他事由，提起民事訴訟，亦不得於
    刑事訴訟程序附帶為此請求（最高法院60年台上字第633號
    判例、104年度台抗字第54號裁定意旨參照）。而此所謂因
    犯罪而受損害之人，係指因犯罪行為直接受損害之人而言，
    至其他因犯罪間接或附帶受損害之人，在民事上雖不失有請
    求賠償損害之權，但既非因犯罪而直接受其侵害，即不得認
    係因犯罪而受損害之人（最高法院99年度台抗字第869 號裁
    定意旨參照）。又銀行法第29條及第29條之1規定係在維護
    國家有關經營銀行業務，應經許可之制度，貫徹金融政策上
    禁止非法經營銀行業務，以直接維護國家正常之金融、經濟
    秩序，至於存款人權益之保障，屬衍生及間接之目的，其非
    行為人違反此規定之直接被害人，不得提起刑事附帶民事訴
    訟（最高法院109年度台抗字第157號、107年度台抗字第169
    號、第170號、104年度台抗字第54號、103年度台抗字第202
    號裁定意旨參照）。次按刑事附帶民事訴訟，經刑事庭依刑
    事訴訟法第504條第1項規定裁定移送於同院民事庭後，民事
    庭如認其不符同法第487條第1項規定之要件時，應許原告得
    繳納裁判費，以補正其程式之欠缺（最高法院108年度台抗
    大字第953號民事裁定意旨參照）。
二、原告主張因被告犯罪行為，致受有損害，於本院刑事庭109
    年度金重訴字第1035、1537號被告陳昆聯、杜凱玲違反銀行
    法案件審理時，提起刑事附帶民事訴訟請求損害賠償。惟本
    院106年度金重訴字第1035、1537號刑事案件審理結果，認
    被告杜凱玲所為係違反銀行法第29條之1規定，觸犯同法第1
    25條第3項、第1項前段之非法經營銀行業務罪；被告陳昆聯
    所為則係犯幫助法人行為負責人非法經營銀行業務罪（見卷
    附該刑事判決第19、21頁）。該刑事判決既認定被告係違反
    銀行法第29條之1規定而依同法第125條第1項前段論罪科刑
    ，揆諸前揭說明，原告顯非因被告犯罪而直接受損害之人，
    是原告提起本件刑事附帶民事訴訟，不符刑事訴訟法第487
    條第1項規定。惟揆諸前開說明，本院仍應許原告得繳納裁
    判費，以補正起訴程式之欠缺。
三、本件原告訴請被告給付如附表所示之金額及應徵之第一審裁
    判費，均如附表所示。茲依民事訴訟法第249條第1項但書規
    定，命原告於收受本裁定送達5日內向本院補繳，逾期不繳
    ，即駁回原告之訴，特此裁定。
中　　華　　民　　國　　110 　年　　10　　月　　29　　日
                  民事第三庭  法  官  劉育綾
正本係照原本作成。
不得抗告。
中　　華　　民　　國　　110 　年　　10　　月　　29　　日
                              書記官  黃詩涵
附表
編號 案號 原告 請求金額 （新臺幣） 應補繳之裁判費 （新臺幣） 1 110年度金字第51號、109年度附民字第960號 陳玉珠 1,400,000元 14,860元 2 110年度金字第52號、109年度附民字第959號 葉秀靜 1,575,000元 16,642元 3 110年度金字第53號、109年度附民字第962號 童秀珍 3,150,000元 32,185元